臺灣高雄地方法院民事判決　八十九年度訴字第三三六○號
　　原　　　告　丁○○
　　原　　　告　甲○○
　　被　　　告　戊○
　　被　　　告　乙○○
　　被　　　告　丙○○
　　被　　　告　己○○○
右當事人間損害賠償事件，本院判決如左：
    主    文
被告應連帶給付原告丁○○壹佰伍拾伍萬元及原告甲○○壹佰零肆萬伍仟元併均自八
十九年十二月十九日起至清償日止，按年息百分之五計算之利息。
原告其餘之訴駁回。
訴訟費用由被告連帶負擔。
本判決第一項原告丁○○部分，於丁○○以新台幣伍拾貳萬元為被告供擔保後，得假
執行。原告甲○○部分，於甲○○以新台幣拾伍萬元為被供擔保後得假執行。但被
告於假執行程序施行前分別以新台幣壹佰伍拾萬元、壹佰零肆萬伍仟元為原告月英、
甲○○供擔保後，得免假執行。
原告其餘假執行之聲請駁回。
    事實及理由
一、原告起訴主張：訴外人高鴻寬（已死亡）於民國六十八年十一月九日與訴外人張
    區政（已死亡）及甲○○分別出資五萬元、三萬元、二萬元簽立合夥契約書，成
    立鴻記餃子館，並以分別出資八萬元、五萬元及三萬元之方式，購買房屋。並以
    高鴻寬之名義，向鴻記餃子館房屋所在地之國有財產局承租座落高雄市○○區○○路三五號之部分土地，並約定以十六分之八、十六分之五、十六分之三之比例
    ，分配盈餘。嗣張區政死亡後由原告丁○○繼承，並依上開分配盈餘比例，與高
    鴻寬、甲○○，按上開六十八年十一月九日之合夥契約內容為據，向台灣高雄地
    方法院公證處辦理契約認證，繼續經營鴻記餃子館。詎高鴻寬意圖為自己不法之
    利益，於八十六年七月八日將上開鴻記餃子館之土地承租權以六百六十萬元讓渡
　　予訴外人湯麗萍、湯麗英，並拒絕分配上開價金與原告丁○○及甲○○。又被告
　　許款、乙○○、丙○○、己○○○均為高鴻寬之繼承人，對其債務應負連帶清償
　　之責。爰依侵權行為或不當得利或合夥財產分配請求權之規定，請求被告應連帶
　　給付原告丁○○二百零六萬二千五百元及連帶給付原告甲○○一百二十三萬七千
　　五百元及均自八十九年十二月十九日起至清償日止，按年息百分之五計算之利息
　　，並願供擔保請准宣告假執行。
二、被告辯稱：原告與被告之被繼承人高鴻寬確實成立合夥契約，惟高鴻寬出售合夥
    財產即鴻記餃子館向國有財產局承租座落高雄市○○區○○路三五號之部分土地
    承租權僅有五百萬元，並非原告所稱之六百六十萬元，故原告之請求為無理由，
　　應予駁回，如受不利之判決，願供擔保請准宣告免執行。
三、經查，原告主張原告丁○○、甲○○與被告之被繼承人高鴻寬成立合夥契約，經
　　營鴻記餃子館，並以高鴻寬名義向國有財產局承租土地及約定以高鴻寬為執行業
　　務代表，並以十六分之八、十六分之五、十六分之三之比例分配盈餘之事實，為
　　被告所不爭執並有合夥契約書三份在卷可查，堪信屬實。
四、原告另主張被告之被繼承人高鴻寬將合夥財產之一即座落高雄市○○區○○路三
　　五號之鴻記餃子館之房屋及該屋座落土地之承租權，於八十六年間出售予湯麗萍
　　、湯麗英之事實，為被告所不爭執，至於出售之價金，原告主張為六百六十萬元
　　，被告辯稱為五百萬元。經查：
（一）證人湯麗萍於臺灣高等法院高雄分院八十九年度上易字第二０六一號業務侵占
　　　一案中，證稱向高鴻寬購買之價金實際上為五百萬元，其因為欲向湯麗英詐取
　　　錢財，而向湯麗英謊稱以六百六十萬元購買等語，有該刑事案件審判筆錄一份
　　　在卷可查，而湯麗萍上開證言不利於己，且伊與二造無利害關係，應無偏頗之
　　　虞故尚屬可採，且以被告向國有財產局陳報之資料顯示，系爭房屋之買賣價金
　　　為五百萬元，並非六百六十萬元，足認系爭合夥財產價金應為五百萬元，並非
　　　六百六十萬元。
（二）又查，被告雖主張清算合夥財產時，應先扣除抵銷被告先行給付之合夥業務費
　　　用五十二萬三千五百三十元。惟查，上開債務之發生日期，據被告提出之單據
　　　所示均為民國八十年間前陸續發生之債務，於被告每年分配盈餘時，應已逐筆
　　　扣減，否則無從分配盈餘，是以被告請求扣減為無理由。
（三）又，合夥人高鴻寬已於八十八年十二月二十八日死亡，依民法第六百八十七條
　　　之規定構成退夥事由，且本件二造亦均同意解散合夥關係，故原告自得依民法
　　　第六百九十九條之規定，請求高鴻寬分配合夥之剩餘財產，惟高鴻寬既已死亡
      ，被告戊○為其配偶，被告乙○○、丙○○、己○○○為其子女，均為其繼承
      人，依民法第一千一百五十三條第一項之規定，對高鴻寬上開分配合夥財產之
      債務，負連帶清償責任。
五、綜上所述，兩造之合夥財產經清算後，剩餘五百萬元，從而原告丁○○、甲○○
　　依前開約定比例，請求被告應連帶給付原告丁○○壹佰伍拾伍萬元及原告壹佰零
　　肆萬伍仟元併均自八十九年十二月十九日起至清償日止，按年息百分之五計算之
　　利息，核屬正當，應予准許，逾此部分之請求，為無理由，應予駁回。
六、兩造均陳明願供擔保，請准宣告假執行及免假執行，核無不合，原酌定相當數額
    准許之。
七、原告敗訴部分，請求宣告假執行，失所附麗，應予駁回。
八、結論：原告之訴為一部有理由、一部無理由，依民事訴訟法第第七十九條、第八
　　十五條第一項，第三百九十條第二項，第三百九十二條，判決如主文。
中　　　華　　　民　　　國　　九十一　　年　　　八　　　月　　 十二　　 日
                              臺灣高雄地方法院民事第六庭
~B法　　　官　吳文婷
右為正本係照原本作成。
如不服本判決，應於送達後廿日內，向本院提出上訴狀並表明上訴理由，如於本判決
宣示後送達前提起上訴者，應於判決送達後十日內補提上訴理由書（須附繕本）。
中　　　華　　　民　　　國　　九十一　　年　　　八　　　月　　 十二　　 日
~B法院書記官　王少玲
